【裁判字號】    97,裁,2542
【裁判日期】    970430
【裁判案由】    其他請求
【裁判全文】
最  高  行  政  法  院  裁  定
                                     97年度裁字第02542號
抗  告  人  甲○○
上列抗告人因與相對人臺北市政府間其他請求事件，對於中華民
國96年5月18日臺北高等行政法院95年度訴字第4377號裁定提起
抗告，本院裁定如下︰
    主  文
抗告駁回。
抗告訴訟費用由抗告人負擔。
    理  由
一、按抗告法院認抗告為不合法或無理由者，應為駁回抗告之裁
    定。
二、本件抗告人參加臺北市大同區調解委員會第14屆調解委員遴
    選，經臺灣士林地方法院（下稱士林地院）暨臺灣士林地方
    法院檢察署（下稱士林地檢署）聯合審查委員會共同審查後
    ，士林地院於95年7月25日以士院鎮文字第0950100904號函
    送第14屆調解委員名單予相對人，相對人旋於95年7月28日
    以府民三字第09531982700號函（下稱相對人95年7月28日函
    ）轉上開士林地院函並檢送前揭第14屆調解委員名單予相對
    人所屬各區公所。抗告人因未列名於臺北市大同區第14屆調
    解委員會，乃以甄審程序違反平等與公益原則等為由，提起
    訴願，經內政部於95年12月4日台內訴字第0950152320號訴
    願決定不予受理，抗告人仍不服，遂提起本件行政訴訟。原
    裁定以：相對人95年7月28日函究其內容係轉知士林地院暨
    士林地檢署聯合審查委員會共同審查結果，乃單純之敘述，
    為意思通知，非行政處分，尚不對外發生准駁之法律上效果
    ，且抗告人並非上開函之相對人，依法本不得對之提起訴願
    及行政訴訟。又依鄉鎮市調解條例第2條規定，調解委員遴
    選之權責機關為地方法院及其分院檢察署，相對人對於各區
    調解委員會所送遴選名單並無審查權限，抗告人起訴請求相
    對人撤銷未遴選抗告人為臺北市大同區第14屆調解委員之決
    定，並另為適法之決定等節，顯係誤解，附予敘明。
三、本件抗告意旨略謂：（一）本件相對人應為臺北市大同區公
    所、臺北市政府、士林地院與士林地檢署（下稱本件處分共
    同機關），抗告人已提起以臺北市政府為共同被告之撤銷訴
    訟（繫屬於臺北高等行政法院95年度訴字第3328號），原審
    未將本件移併臺北高等行政法院合併審理，有當事人不適格
    之違法，且原審未依行政訴訟法第107條第1項第7款裁定駁
    回抗告人之訴，而以同條項第10款駁回，則其裁定顯然不合
    法。（二）本件抗告人訴願對象為上開機關共同以抗告人不
    符遴選調解委員之消極要件，而未遴選抗告人為大同區第14
    屆調解委員之決定與內政部不法之訴願決定，原裁定以抗告
    人訴願請求對象為首揭士林地院、相對人與臺北市大同區公
    所三函，顯有誤會。又本件處分共同機關所為本件調解委員
    之遴選係屬行政處分，原裁定以鄉鎮市區調解委員之遴選不
    屬行政處分，有違訴願法第1條規定，應予廢棄。（三）原
    裁定以本件調解委員之遴選權責在於士林地院及士林地檢署
    ，而非相對人之行政處分，與訴願法第7條之規定有悖，實
    則臺北市大同區公所方為本件審查權責單位。且內政部於受
    理本件訴願後，未依訴願法第78條合併抗告人另三宗同一事
    實或法律上原因之訴願案件一併審理，亦有未合，原審不察
    ，於法不合。（四）為避免發生裁判歧異，請准予將本案與
    抗告人繫屬於臺北高等行政法院95年度訴字第3328號乙案合
    併審理。本件遴選調解委員決議以「凡受緩刑宣告者不得擔
    任鄉鎮市之調解委員」，違反鄉鎮市調解條例第4條第1項第
    3款但書規定，此為抗告人訴願對象。請求廢棄原裁定等語
    。按行政訴訟法第4條第1項規定：人民因中央或地方機關之
    違法行政處分，認為損害其權利或法律上之利益，經依訴願
    法提起訴願而不服其決定者，得向高等行政法院提起撤銷訴
    訟。而此所謂行政處分，依訴願法第3條第1項規定係指中央
    或地方機關就公法上具體事件所為之決定或其他公權力措施
    而對外直接發生法律效果之單方行政行為而言。又按「提起
    訴願，以有行政處分之存在為前提要件。所謂行政處分，乃
    行政主體就具體事件所為之發生法律上效果之單方的行政行
    為。至行政官署所為單純的事實之敘述或理由之說明，既不
    因該項敘述或說明而生法律效果，自非行政處分，人民對之
    即不得提起訴願。」本院44年判字第18號著有判例。經核原
    審以前揭理由，裁定駁回抗告人之訴，並無不合，其抗告難
    認有理由，應予駁回。至抗告意旨稱本件抗告人業對臺北市
    大同區公所、臺北市政府、士林地院與士林地檢署為被告向
    原審提起撤銷訴訟（繫屬於臺北高等行政法院95年度訴字第
    3328號），原審應將本件移併該案合併審理，且原審未依行
    政訴訟法第107條第1項第7款就已起訴事件重行起訴為由而
    裁定駁回抗告人之訴，而以同條項第10款駁回，則其裁定顯
    然不合云云，惟查本件抗告人就臺北高等行政法院95年度訴
    字第3328號事件中，乃係以臺北市大同區公所95年7月31日
    通知抗告人未獲聘任為第14屆調解委員之函復為爭訟，臺北
    市政府僅係訴願機關，此有該件判決附卷可稽，核與本件抗
    告人乃係對臺北市政府95年7月28日函而為爭訟，二者爭訟
    之對象並非同一，自無抗告意旨所主張原審就本件而審理，
    有違一事不再理原則，且亦有二案應為合併審理必要之情事
    ，附此明。
四、依行政訴訟法第104條、民事訴訟法第95條、第78條，裁定
    如主文。
中    華    民    國    97    年    4     月    30    日
                    最高行政法院第一庭
                        審判長法官  鄭  淑  貞
                              法官  黃  合  文
                              法官  廖  宏  明
                              法官  鄭  小  康
                              法官  帥  嘉  寶
以  上  正  本  證  明  與  原  本  無  異
中    華    民    國    97    年    5     月    1     日
                              書記官  郭  育  玎


司法院資訊處製作；財團法人民間司法改革基金會備份。
